臺灣高等法院刑事判決
109年度上訴字第326號
上  訴  人  
即  被  告  陳政諭



選任辯護人  薛銘鴻律師(法律扶助律師)  
上列上訴人因違反毒品危害防制條例案件，不服臺灣臺北地方法
院108年度訴字第529號，中華民國108年11月27日第一審判決（
起訴案號：臺灣臺北地方檢察署108年度偵字第2156號），提起
上訴，本院判決如下：
    主  文
原判決撤銷。
陳政諭無罪。
    理  由
一、公訴意旨略以：上訴人即被告陳政諭與嚴永任均明知愷他命
    、氯乙基卡西酮、芬納西泮係毒品危害防制條例第2條第2項
    第3款所列管之第三級毒品，不得販賣，竟共同基於販賣第
    三級毒品之犯意聯絡，於民國107年12月25日凌晨0時6分許
    ，先由陳政諭利用行動電話連結網際網路登入通訊軟體微信
    ，在聊天室以暱稱「小仙女（貼圖）」刊登「優質梅梅小姐
    （圖示）惡魔特調濃稠（圖示）還有絕配加強（圖示）紅豆
    品質保證（圖示）」等字樣，暗示有毒品咖啡包可供販售，
    經新北市政府警察局新莊分局警員胡秩寰執行網路巡邏發現
    後，即喬裝買家，於同日15時47分起，透過微信與嚴永任聯
    繫，商定以新臺幣（下同）3,200元之價格，交易含愷他命
    、氯乙基卡西酮成分之咖啡包5包與含芬納西泮成分之藥丸3
    顆，並相約在新北市○○區○○路0段000號前交付價金與毒品。
    嗣於翌（26）日凌晨2時許，陳政諭騎乘車號000-000號機車
    搭載嚴永任前往上址，由嚴永任出面將上開毒品咖啡包及藥
    丸交給無購買真意之胡秩寰時，兩人旋為警當場逮捕而未遂
    。因認陳政諭與嚴永任共同涉犯毒品危害防制條例第4條第6
    項、第3項之販賣第三級毒品未遂罪嫌等語【嚴永任所犯部
    分，已經原審判處罪刑確定】。
二、檢察官認陳政諭涉犯毒品危害防制條例第4條第6 項、第3項
    之販賣第三級毒品未遂罪嫌，無非以共同被告嚴永任之證述
    、搜索扣押筆錄、扣押物品、通訊軟體微信（下稱微信）對
    話紀錄翻拍照片、對話語音訊息譯文，以及臺北榮民總醫院
    （下稱臺北榮總）之毒品成分鑑定書等為其依據。
三、訊之陳政諭雖承認有借手機給嚴永任，及手機內有以嚴永任
    之小仙女帳號在微信發布本案之販毒訊息，以及搭載嚴永任
    前往新店而被警方查獲等事實。惟堅決否認犯罪，辯稱：是
    嚴永任借我的手機，我不知他借用手機的用處，我有看到他
    使用手機，但我不知他跟誰聯絡，也未看他的聊天內容，當
    天載嚴永任去新店，他只說去找朋友，並未告訴我做何事，
    我未與他共同販毒等語。
四、經查：
  ㈠陳政諭將其手機借給嚴永任使用，及手機內有以嚴永任之小
    仙女帳號於107年12月25日凌晨在微信發布本案之販毒訊息
    ，以及其於翌日凌晨搭載嚴永任前往新店而被警方查獲，警
    方並自嚴永任處扣得含愷他命、氯乙基卡西酮成分之咖啡包
    5包與含芬納西泮成分之藥丸3顆等客觀事實，業據其於警詢
    及原審時承認無訛(見偵卷第25至27頁、原審卷第70、71頁)
    ，核與嚴永任及警員胡秩寰證述之情節相符(見偵卷第14至1
    7、131頁)，並有新北市政府警察局新莊分局搜索扣押筆錄
    、扣押物品目錄表、蒐證照片、本案之販毒訊息（見偵卷第
    37至41頁、45至57頁），以及毒品咖啡包5包、毒品藥丸3顆
    與其手機1支等扣案可佐。又扣案之毒品咖啡包5包及藥丸3
    顆經送鑑定後，分別檢出愷他命、氯乙基卡西酮及芬納西泮
    之成分，亦有臺北榮總之毒品成分鑑定書及毒品純度鑑定書
    在卷可憑（見偵卷第149至153頁），足見自嚴永任處查獲之
    上開毒品確屬第三級毒品無訛。是陳政諭之手機有作為發布
    販毒訊息使用，及其搭載嚴永任前往為毒品交易等客觀事實
    ，固可認定。
　㈡雖嚴永任就上開販賣第三級毒品未遂犯行，於偵審中自白，
    與事實相符，復經原審判刑確定。惟陳政諭究竟有無參與本
    案犯罪？及其主觀上究竟有無與嚴永任為犯意之聯絡？等情
    ，嚴永任則先後供述如下：
  ⒈於107年12月26日警詢時稱：微信上以小仙女暱稱發布之本案
    販毒訊息，是我發布的，當晚我去西門町修完手機後，我跟
    陳政諭說要去新店區公所捷運站找朋友，他就載我去，到現
    場後，我叫他等我一下，我就去交易，之後就被警察抓了，
    我沒有跟他一起販賣毒品，他不知情（見偵卷第17、18頁）
    ； 於同日在檢察官複訊時供稱：是我PO（即發布）賣毒品
    的訊息，用我的手機跟陳政諭的手機PO的，他不知道我用他
    的手機發表販毒訊息，我昨天手機壞掉才用他的手機，是我
    用他的手機跟警察通話的，他真的不知道等語（見偵卷第99
    、100頁）。亦即依嚴永任甫於案發後之上開供述可知，陳
    政諭對於本案販毒行為並不知情，亦未參與分擔發布販毒訊
    息、與喬裝買家之警察連絡交易及交付毒品等販毒行為。
　⒉於108年4月2日在檢察官以被告身分訊問時先供稱：我有發過
    類似偵卷第45頁之優質梅梅小姐的販毒訊息，但不記得有無
    發過這則，我記得發的時候的大頭貼不是這個，優質梅梅應
    該不是我PO的，當時我住在陳政諭那邊，想說要賺錢，所以
    才PO些廣告在群組，我和他都會PO廣告賣咖啡包，我不確定
    這是誰PO的，這次和警察的對話，有一半是他回的，一半是
    我回的，語音是我跟對方講的，當天是跟陳政諭一起販賣咖
    啡包，（問：你之前在偵訊時為何說陳政諭都不知道販賣咖
    啡包的事情？）這次說的才是真的，當時偵訊時他也在場我
    不敢說，被抓之後他跟我說儘量不要講到他云云（見偵卷第
    176頁），亦即關於販毒訊息是何人發布，其並不確定。但
    隨後以證人身分接受訊問時則稱：本案之販毒訊息是陳政諭
    PO的，我和他都有跟買方對話，我的手機並沒有壞掉，也有
    我在做別的事，他看到訊息也會跟我講，我會跟他講怎麼回
    ，或我在睡覺或不在時，他會自己回云云（見偵卷第177頁
    ）。嚴永任此次期日之供述，除與上開其在107年10月26日
    之警詢、偵訊陳述歧異外，本身對於究竟係何人發布販毒訊
    息乙節，先說不確定何人，隨後卻又說是陳政諭PO的，已有
    未見一致之瑕疵；且其首次接受偵訊時稱「其手機壞掉，才
    用陳政諭的手機」，與此次期日稱「其手機並未壞掉」乙情
    ，亦有出入，是其陳述之可信性即有可疑。
　⒊於108年6月18日檢察官訊問時供稱：陳政諭對於我去販賣毒
    品咖啡包知情，且有些和買方以文字進行的對話是他回的云
    云（見偵卷第212頁）。雖稱陳政諭對於其本案犯罪知情，
    且參與回覆部分與買方間之文字訊息，然與其前揭最初之供
    述所稱「陳政諭真的不知道」乙情，則互為扞格。
　⒋於原審以證人身分接受檢察官及辯護人詰問時證稱：107 年
　　12月26日凌晨我與對方約好去新店區公所捷運站那邊毒品交
    易，我跟陳政諭就是一起過去，沒有誰要求，我因手機壞掉
    ，才會把我的微信登入在他那邊，有人回我訊息，會一起看
    ，不是我一直拿著他的手機，我不太確定販毒訊息是何人登
    載的，他對於我賣咖啡包這件事完全知情，他在用手機時，
    萬一有人覓我，他也會看到訊息，也會使用我的微信，當天
    拿咖啡包去交易時，他也知道，被查獲當天在警察局做筆錄
    時，那時候我本來是一人要全部擔下來，因為是我去交易，
    他在旁邊，只有我當場拿著毒品被看到，後來過沒幾天我又
    被抓1次，因為坦白可以減刑，我沒辦法只好完全坦白，所
    以我在108年4月2日偵訊時說他知情及一半對話是他打的，
    他參與本件販毒是真的云云（見原審卷第135至141頁）。嗣
    於法院補充詢問時則證稱：在我與對方約地點或交易細節時
    ，他在旁邊等我回之類的，跟我一起看手機，我跟對方約地
    點、量、金額時，他一定都在旁邊，完整的對話我太不清楚
    ，所以我不太清楚會不會有的是他幫我回，有可能是他跟我
    說對方回什麼，我叫他幫我回，或是他說有訊息，我拿過來
    回，我忘記當時是誰找到這位客人（買方），反正一起出門
    時就是確定有生意，所以才一起出門，在警察局做筆錄之前
    ，我們同時被關在一個小籠子內，就說警察是看到我拿毒品
    出來、他在旁邊，就一起討論既然這樣就說都在我身上，因
    為2人一起出事，還不如1個人出事，那時候談的結果就是我
    要扛下來，本案之販毒訊息是用我的帳號PO的，但我不確定
    是誰PO的，本案的毒品是我跟他一起賣的，我現在沒辦法確
    定有哪些訊息是他回的云云（見原審卷第143至146頁）。其
    雖證稱陳政諭對本案犯行知情並有參與，然卻無法肯定何人
    發布販毒訊息，並就陳政諭在整個與對方之聯繫交易過程中
    ，究竟有無回覆訊息（其先肯定稱有一半是陳政諭回的，嗣
    則游移而不能肯定），或者回覆哪些內容？均無法確定。而
    觀之本案之微信聯絡起迄紀錄，係從107年12月25日15時47
    分起至翌日1時39分止，長達將近10個小時，除語音對話部
    分，嚴永任自承係其對話以外，其他之文字對話部分，固有
    敘及數字、價錢、地點等項，有手機畫面翻拍照片及對話譯
    文在卷可參（見偵卷第53至60頁），然嚴永任既無法確定陳
    政諭有無回覆或回覆哪些內容，則其所證陳政諭有參與本案
    犯行，究係參與何部分犯罪構成要件行為？即隱晦不明；再
    者，其所證陳政諭知情乙節，亦僅係其個人單一證述，除無
    補強證據佐證外，復未能具體指明其等間為犯意聯絡之時間
    、地點，則該知情，是否已該當於犯意之聯絡？非無可疑。
　⒌綜觀嚴永任之上開供述，先稱陳政諭對本案真的不知道，其
    後又稱陳政諭真的有參與本案犯罪，則嚴永任所稱之「真的
    」，何者為真？何者為假？顯疑竇重重而有嚴重瑕疵，其真
    實性即有可疑。
　㈢查獲本案之警員胡秩寰證稱：聯繫交易和交付毒品、金錢之
    過程，都未和陳政諭接觸；我不確定是誰PO販毒訊息的，我
    是與嚴永任聯絡的，我先到約定的交易地點，過一下就看到
    陳政諭載嚴永任來，嚴永任就下來跟我確認身分，跟我說去
    旁邊暗一點的地方，他就跟陳政諭說「等我一下」，陳政諭
    說「好」，我就跟嚴永任去旁邊暗的角落，陳政諭離我大約
    10公尺，坐在馬路邊的機車上等嚴永任，我不確定從陳政諭
    那邊是否看得到我這邊，當時是半夜，沒有人、車，我不確
    定他是否聽得到我與嚴永任的對話，也不確定他是否知情，
    在警察局製作筆錄之前，沒有讓他們交談，做完筆錄後有，
    製作筆錄時有隔離，彼此不會聽到對方說的內容等語（見偵
    卷第132頁、原審卷第127至133頁）。由此可知，胡秩寰並
    不知係何人PO本案之販毒訊息，又整個聯繫交易之過程，其
    係與嚴永任聯絡，而見面交易當時為深夜並無人、車，其與
    嚴永任係避開陳政諭至距離約10公尺處交易。衡以販毒乃犯
    罪行為，具有不欲人知之特性，倘陳政諭有嚴永任所稱之參
    與本案販毒行為，則其既知嚴永任係在販毒，且當時現場亦
    無人、車，本不易為人發現，於此情形嚴永任又何必避開陳
    政諭至他處進行交易？是嚴永任所稱陳政諭知情、有參與販
    毒云云，尚難採信。再者，如胡秩寰所證在對嚴永任、陳政
    諭製作筆錄之前，其2人並無交談，則嚴永任所證於警詢前
    其2人有談論由其擔下此案乙節，亦難遽信為真實。
五、況供出毒品來源因而查獲共犯者，減輕或免除其刑，毒品危
    害防制條例第17條第1項亦有明定，是共同販賣者，對於共
    同正犯之指述，既非立於客觀一定事實之第三人地位，其證
    言本質上即存在較大之虛偽危險性，故為擔保指述內容之真
    實性，憑為補強之證據，須使一般人對之無合理懷疑，並得
    確信該指述為真實者，始得認定。查證人嚴永任之陳述，既
    有上開前後不一之瑕疵，且如其所述係為獲取減刑寬典而指
    證陳政諭，則其陳述存有較高之虛偽風險，而作為補強之微
    信對話紀錄，亦無法確認係陳政諭所為，則檢察官所指陳政
    諭之販賣第三級毒品未遂罪嫌，依現有證據，即仍有合理之
    懷疑存在，尚未達於可信為真實之程度，以致本院未能對其
    形成有罪之確信，基於罪證有疑、利於被告之證據法則，自
    應對陳政諭為無罪之判決。原審未察，遽予論罪科刑，於法
    未洽。上訴意旨指摘原判決不當，為有理由，應由本院撤銷
    改判。
據上論斷，應依刑事訴訟法第369條第1項前段、第364條、第301
條第1項前段，判決如主文。
本案經臺灣臺北地方檢察署檢察官羅嘉薇起訴，臺灣高等檢察署
檢察官賴正聲到庭執行職務。
中　　華　　民　　國　　109 　年　　3 　　月　　25　　日
            刑事第二十二庭審判長法　官  洪于智
                                法　官  汪怡君
                                法　官  陳銘壎
以上正本證明與原本無異。
如不服本判決，應於收受送達後20日內向本院提出上訴書狀，其
未敘述上訴之理由者並得於提起上訴後20日內向本院補提理由書
（均須按他造當事人之人數附繕本）「切勿逕送上級法院」。
                                書記官  吳思葦
中　　華　　民　　國　　109 　年　　3 　　月　　25　　日